【裁判字號】    92,婚,1013
【裁判日期】    921216
【裁判案由】    離婚等
【裁判全文】
台灣台北地方法院民事判決                        九十二年度婚字第一○一三號
    原      告  甲○○
    被      告  乙○○
右當事人間請求離婚事件，本院於民國九十二年十二月九日言詞辯論終結，判決如下
：
    主      文
准原告與被告離婚。
訴訟費用由被告負擔。
    事實及理由
一、原告起訴主張兩造間有婚姻關係，現仍存續中，並育有子女杜政明、杜政德、杜
    政寧，被告於婚前隱匿罹患精神分裂症，原告迨於民國（下同）六十七年間始自
    被告堂兄杜鶴樓處知悉被告病症，惟念及子女年幼，隱忍至今，原告不幸於八十
    九年間罹患子宮內膜癌第三期，在就醫及復健過程中，被告始終置之度外，均由
    子女及友人將原告送醫急診，惟被告非但不負擔任何醫療費用，更剋扣原告之生
    活費用，經原告聲請調解成立，被告始願每月給付原告新台幣（下同）四萬元生
    活費，但被告自九十二年九月起又拒付生活費，並口出惡言辱罵原告伸手向伊要
    錢，稱伊願一次給付原告一百五十萬元，但原告須與伊離婚，立即滾蛋，倘不服
    即上法院告伊等語，又稱原告係快要死之人，不用給原告錢等語，罔顧夫妻情份
    與道義，而原告因罹患子宮內膜癌第三期，術後合併腸粘連、腸阻塞、敗血症，
    有時會休克，致無法工作，但又需補充營養及復健，以維持生命及減緩病痛，許
    多醫療及食品費用均無健保給付，需自費支付及購買，被告之行為顯係惡意遺棄
    原告，且原告在兩造結婚三十二年來所遭受之精神壓力及恐懼，致身、心受重大
    創傷，已不堪被告同居之虐待，且兩造已無法繼續共同生活，為此依民法第一千
    零五十二條第一項第三款、第五款、第二項規定請求判決兩造離婚等語。
二、被告則以兩造仍住在一起，但伊未虐待原告，亦未遺棄原告，反而係原告因伊未
    將存款分予原告，成天吵鬧，更在醫生、護士面前罵伊，伊在原告罹病初期固未
    去醫院探望原告，惟最近二、三次有去探望過，原告已快死了，不必給原告那麼
    多錢，伊已不願維持此段婚姻，願與原告離婚等語，資為抗辯。
三、查兩造間有婚姻關係，現仍存續中，並育有子女杜政明、杜政德、杜政寧，原告
    於八十九年間罹患子宮內膜癌第三期，術後合併腸粘連、腸阻塞、敗血症，休克
    時均由親友送醫，已無法工作，被告對原告莫不關心，亦不負擔醫療費用，更減
    少原告之生活費用，經原告聲請調解成立，被告願每月給付原告四萬元，但被告
    自九十二年九月起又拒付生活費，並辱罵原告向伊要錢，又稱原告係快死之人，
    不用給原告那麼多錢等事實，有
    書等件附卷可稽，並為兩造所不爭，應堪信為真實。
四、按夫妻之一方受他方不堪同居之虐待者，他方得向法院請求離婚，民法第一千零
    五十二條第一項第三款定有明文。復按「民法上第一千零五十二條第三款所謂不
    堪同居之虐待，係指予以身體上或精神上不可忍受之痛苦，致不堪繼續同居者而
    言。」、「夫妻間不堪同居之虐待，包括身體上及精神上不堪同居之虐待。究竟
    有無此種虐待，須從夫妻之一方對待他方，是否處於誠摯基礎而為觀察。此誠摯
    基礎若未動搖，前偶有勃谿，固難謂為不堪同居之虐待，若已動搖，則不能以毆
    打次數不多之故即謂非不堪同居之虐待。」、「夫妻共同生活，乃以誠摯的相愛
    為基礎。此基礎若未動搖，偶而勃谿動手毆打，固難謂為虐待，若已動搖，終日
    冷漠相對，縱從不動手毆打，亦難謂非虐待。故一方主張受有他方不堪同居之虐
    待時，必須就雙方共同生活的全盤情況為觀察，以斷定其有無。而不能拘泥於毆
    打次數之多寡，資為惟一判斷之基礎。」、「夫妻一方受他方不堪同居之虐待者
    ，他方得請求離婚，民法第一千零五十二條第一項第三款定有明文。所謂不堪同
    不堪繼續同居者；即為相當，不須受連續虐待多次或須受毆重傷時，始得請求離
    婚。」，最高法院分別著有三十二年上字第五二三八號、三十四年上字第三九六
    八號判例、七十年度台上字第一一二三號、一九二二號、八十四年度台上字第三
    九四號判決要旨可資參考。次按「維護人格尊嚴與確保人身安全，為我國憲法保
    障人民自由權利之基本理念。增進夫妻情感之和諧，防止家庭暴力之發生，以保
    護婚姻制度，亦為社會大眾所期待。民法第一千零五十二條第一項第三款所稱『
    不堪同居之虐待』，應就具體事件，衡量夫妻之一方受他方虐待所受侵害之嚴重
    性，斟酌當事人之教育程度、社會地位及其他情事，是否已危急婚姻關係之維繫
    以為斷。若受他方虐待已逾越夫妻通常所能忍受之程度而有侵害人格尊嚴與人身
    安全者，即不能謂非受不堪同居之虐待。」，此觀大法官會議釋字第三七二號解
    釋自明。本件兩造間有婚姻關係，現仍存續中，原告於八十九年間罹患子宮內膜
    癌第三期，術後合併腸粘連、腸阻塞、敗血症，有時會休克，惟被告不顧夫妻情
    份，不但冷漠對待原告，鮮少至醫院探望原告，不幫忙負擔醫療費用，更以「原
    告係快死之人，不用給原告那麼多錢，伊願離婚」等苛薄寡恩之言語刺激原告，
    縱被告未動手毆打原告，然被告上開對待原告之言行已危急婚姻關係之維繫，逾
    越夫妻通常所能忍受之程度而有侵害人格尊嚴，顯已與以原告精神上不可忍受之
    痛苦，致不堪繼續同居，依前揭規定及說明，原告確實被告不堪同居之虐待，自
    得依民法第一千零五十二條第一項第三款規定請求判決兩造離婚。
五、從而，原告依民法第一千零五十二條第一項第三款規定請求離婚，為有理由，應
    予准許。又原告係依民法第一千零五十二條第一項第三款、第五款及第二項規定
    訴請離婚，因民法第一千零五十二條第一項第三款、第五款與第二項分屬不同之
    離婚請求權，亦即為不同之訴訟標的法律關係，原告以該三項請求權訴請離婚，
    自屬訴之重疊合併，祇要本院以其中一離婚請求權判准原告勝訴，即無庸再就原
    告其餘各項離婚請求權加以判斷，是本院既准原告依民法第一千零五十二條第一
    項第三款規定訴請離婚，依上開說明，自無庸再就原告其餘離婚請求權加以審酌
    ，附此敘明。
六、結論：本件原告之訴為有理由，並依民事訴訟法第七十八條，判決如主文。
中      華      民      國    九十二    年     十二     月    十六      日
                                    家事庭法  官  張競文
右正本係照原本作成。
如對本判決上訴，須於判決送達後二十日之不變期間內，向本院提出上訴狀
中      華      民      國    九十二    年     十二     月    十六      日
                                          書記官    曾秋月


司法院資訊處製作；財團法人民間司法改革基金會備份。
